【裁判字號】    95,台抗,113
【裁判日期】    950309
【裁判案由】    確認股東會決議無效等
【裁判全文】
最高法院民事裁定              九十五年度台抗字第一一三號
    抗  告  人  力瑋實業股份有限公司
    法定代理人  甲○○
上列抗告人因與相對人陸特股份有限公司間請求確認股東會決議
無效等事件，對於中華民國九十四年十二月二十七日台灣高等法
院裁定（九十四年度上字第一○○二號），提起抗告，本院裁定
如下：
    主  文
抗告駁回。
抗告訴訟費用由抗告人負擔。
    理  由
按民事訴訟法第四百八十三條規定，訴訟程序進行中所為之裁定
，除別有規定外，不得抗告。又公司股東請求撤銷股東會決議之
訴，屬於財產權訴訟，其訴訟標的價額，應以原告如獲勝訴判決
所得受之客觀上利益定之。且以一訴主張數項標的者，其價額合
併計算之，訴訟標的之價額不能核定者，以同法第四百六十六條
所定不得上訴第三審之最高利益額數加十分之一定之，此觀同法
第七十七條之二第一項前段及第七十七條之十二規定自明。本件
抗告人對於原法院命其繳納裁判費新台幣（下同）七萬零五百零
七元裁定提起抗告部分，核屬訴訟程序進行中所為之裁定，依上
說明，不得抗告，其逕為抗告，自難認為合法。次查抗告人就第
一審判決提起第二審上訴，其上訴之先位聲明為(一)確認相對人於
民國九十二年二月十四日上午零時零分在800East Northwest Hi
ghway Des Plaines,Illinois 00000-0000, USA所召開之股東臨
時會之決議全部無效。(二)確認相對人於同年三月二十三日上午零
時零分在同址所召開之股東臨時會之決議全部無效。(三)確認相對
人於同年五月二日二十三時三十分在同址所召開之股東臨時會之
決議全部無效；備位聲明為上開三次股東臨時會之決議應予撤銷
。抗告人因未據繳足裁判費，原法院以：抗告人對相對人公司股
東會決議，提起本件訴訟，關係公司未來之存續或營運暨其資產
之結算，其因判決所得受之客觀上利益，不能以其持有之股份計
算，其每一訴訟標的之價額不能核定，應依民事訴訟法第七十七
條之十二規定，以不得上訴第三審之最高利益額數加十分之一之
規定即一百六十五萬元計算之，並認抗告人上訴之訴訟標的價額
共為四百九十五萬元（1,650,000×3＝49,500,000元），應徵之
第二審裁判費，除已繳四千五百元外，尚餘七萬零五百零七元未
據其繳納，因以裁定命其於裁定送達後七日內補正，該訴訟標的
價額之核定，經核於法並無違背。抗告論旨，徒以相對人公司現
實無營業，主要財產早已出賣，公司名下除存款九萬二千九百三
十九元外，幾無資產，對於公司因不能存續，抗告人所受財產上
之損害，即輕易得計算為四千六百四十七元，無不能核定訴訟標
的價額之情事，且三次股東臨時會之決議內容各為公司解散、改
選董監事及處分公司重大資產，抗告人訴訟旨在使公司存續，不
致因該三次股東臨時會而生三倍損害，原裁定以一訴主張三項標
的合併計算其價額，尚非妥適等詞，指摘原裁定關於訴訟標的價
額之核定部分不當，聲明廢棄，不能認為有理由。
據上論結，本件抗告為一部不合法，一部無理由。依民事訴訟法
第四百九十五條之一第一項、第四百四十四條第一項前段、第四
百四十九條第一項、第九十五條、第七十八條，裁定如主文。
中    華    民    國  九十五  年    三    月    九    日
                      最高法院民事第八庭
                          審判長法官  朱  建  男
                                法官  顏  南  全
                                法官  許  澍  林
                                法官  鄭  傑  夫
                                法官  蘇  清  恭
      本件正本證明與原本無異
                                      書  記  官
中    華    民    國  九十五  年    三    月  二十一  日
                                                      Ｋ


司法院資訊處製作；財團法人民間司法改革基金會備份。
